臺灣基隆地方法院刑事判決　　　　　　　　　　　　　九十二年度訴字第五七七號
　　公　訴　人　臺灣基隆地方法院檢察署檢察官
　　被　　　告　丙○○
　　指定辯護人　本院公設辯護人　乙○○
右列被告因偽造貨幣案件，經檢察官提起公訴（九十二年度偵緝字第一一八號），本
院判決如左：
    主  文
丙○○行使偽造之通用紙幣，未遂，處有期徒刑壹年捌月。
扣案偽造面額新台幣壹千元之紙幣伍張（號碼ＪＬ九八三七四四ＷＡ二張、ＪＬ九
八三七七六ＷＡ、ＪＬ九八三七三二ＷＡ、ＪＬ九八三七０八ＷＡ）均沒收。
    事  實
一、丙○○意圖供行使之用，明知不詳姓名之成年人於不詳時間、地點所交付之面額
    新台幣（下同）一千元之紙幣五張（號碼ＪＬ九八三七四四ＷＡ二張、ＪＬ九八
    三七七六ＷＡ、ＪＬ九八三七三二ＷＡ、ＪＬ九八三七０八ＷＡ）係出於偽造，
    仍予收受，並於民國九十一年十月一日下午十一時許，邀同不知情之郭志宏、郭
    兆焜二人前往基隆市○○街三六巷八號之「夜夜情小吃店」飲酒消費，於翌日凌
    晨四時許，丙○○持交上開偽造之千元紙幣五張予該店會計甲○○，以支付消費
    款，而行使偽造之通用紙幣，幸甲○○發覺有異報警後查獲，致丙○○未能得逞
    ，並扣得上開五張偽造之千元紙幣。
二、案經基隆市警察局第一分局報告臺灣基隆地方法院檢察署檢察官偵查起訴。
    理  由
一、訊據被告丙○○固坦承於九十一年十月一日下午十一時，與郭志宏、郭兆焜二人
    共同前往夜夜情小吃店消費，並於翌日凌晨將扣案偽造之千元紙幣交予該店會計
    小姐甲○○，以支付消費款之事實，然矢口否認有何行使偽造之通用紙幣之犯行
    ，辯稱：扣案偽造之千元紙幣係郭兆焜交予伊，伊於行使時不知係偽造之紙幣云
    云。經查：
（一）扣案之千元券五張，均以彩色噴墨方式仿印，無隱藏字及凹版印紋凸起效果；
      紙質與真鈔不同；水印及安全線以噴墨方式仿製，另安全線以燙印箔膜（含面
      額數字）仿正面五段裸露部分，無折光變色效果；左下角面額數字，無折光變
      色反應，經中央銀行發行局鑑定均屬偽造等情，有該局九十一年十一月十八日
      台央發字第０九一００六一四七四號函在卷可證。又該五張偽造之千元紙鈔係
      被告交付予證人即夜夜小吃店會計江明分之事實，已據被告供承在卷，核與證
      人甲○○所證情節相符。
（二）被告於案發後，先於九十一年十月二日凌晨四時三十分許警詢時供稱：為讓友
      人喝酒盡興，所以明知係偽鈔仍持以使用等語（見九十一年偵字第三七六九號
      卷第七頁），嗣於九十一年十月二日移送至臺灣基隆地方法院檢察署檢察官偵
      訊中亦供稱：「（問：為何使用假鈔？）我帶朋友去喝酒，我知道假鈔會出事
      ，朋友說假鈔試試看，我也抱著試試看心情，並沒有想到用假鈔的後果會那麼
      嚴重。」等語（見同上偵卷第三十六頁反面），嗣被告通緝到案後，承辦檢察
      官復傳喚被告與郭志宏及郭兆焜到庭對質，被告復供稱：其在行使時知係假鈔
      ，但抱著姑且一試的心態去試試看等語（見九十二年偵緝字第一一八號卷第二
      十八頁反面），被告於案發後之警、偵訊時，均坦承於行使時知悉係偽鈔，且
      其於經通緝到案後，在檢察官偵訊中與郭志宏、郭兆焜二人對質時，亦供稱知
      悉係偽鈔，衡諸常情，被告於案發時較少權衡利害得失，且於檢察官偵查中所
      供亦較不受外力影響，是被告上開所供其於行使扣案之紙幣時知悉係偽造之情
      ，應堪採信，其嗣後翻異前供，辯稱行使時不知是偽鈔云云，核係事後卸責之
      詞，要不足採。
（三）又被告一再辯稱扣案偽造之紙幣，係證人即郭兆焜交予伊云云，然查被告先指
      稱扣案偽鈔係證人郭志宏交予伊（見九十一年偵字第三七六九號卷第六頁、第
      三十六頁反面、第三十七頁），後指稱係郭兆焜交予伊（見九十二年偵緝字第
      一一八號卷第十一頁反面、第二十八頁），其前後所供已有岐異；況證人郭志
      宏與郭兆焜均否認有交付扣案鈔之事實，此外復查無其他證據足資佐證被告此
      部分所辯所屬，是尚難僅憑被告所供，遽認扣案偽造之紙幣係證人郭兆焜或郭
      志宏交付予被告，且縱扣案偽鈔確係由郭志宏或郭兆焜中一人交予被告，亦無
      解於被告知悉所持之扣案紙幣係出於偽鈔，仍持以行使之罪責，故被告此部分
      所辯亦不可採。
（四）綜上，本件事證明確，被告之犯行洵堪認定，應依法論科。
二、查被告丙○○明知係偽造之紙幣，故意收受後冒充真幣行使，然未達行使之目的
    ，核其所為係犯刑法第一百九十六條第三項、第一項之行使偽造之通用紙幣未遂
    罪。被告意圖供行使之用而收集偽造之通用紙幣之低度行為，為行使之高度行為
    所吸收，不另論罪。被告已著手於犯罪行為之實施，於結帳時即為店家發現為偽
    造，至未行使得逞，為未遂犯，爰依刑法第二十六條前段之規定減輕其刑。爰審
    酌其素行，行使偽造之通用紙幣，危害社會金融秩序非輕，並其犯後態度等一切
    情狀，量處如主文所示之刑示懲。扣案偽造之千元紙幣五張（號碼ＪＬ九八三七
    四四ＷＡ二張、ＪＬ九八三七七六ＷＡ、ＪＬ九八三七三二ＷＡ、ＪＬ九八三七
    ０八ＷＡ），不問屬於犯人與否，均依刑法第二百條之規定沒收之。
據上論斷，應依刑事訴訟法第二百九十九條第一項前段，刑法第一百九十六條第三項
、第一項、第二十六條前段、第二百條、罰金罰鍰提高標準條例第一條前段，判決如
主文。
本案經檢察官張志明到庭執行職務。
中      華      民      國      九十三    年    一      月      十四    日
                                臺灣基隆地方法院刑事第一庭
                                    審判長法  官    邱志平
                                          法  官    汪梅芬
                                          法  官    劉桂金
右正本證明與原本無異。
對於本件判決如有不服，應於收受送達後十日內，向本院提出上訴書狀，上訴於臺灣
高等法院，並按他造當事人之人數附具繕本。
                                          書記官    黃士元
中      華      民      國      九十三    年    一      月      十六    日
附錄論罪法條
刑法第一百九十六條第一項：
行使偽造、變造之通用貨幣、紙幣、銀行券，或意圖供行使之用而收集或交付於人者
，處三年以上十年以下有期徒刑，得併科五千元以下罰金。
